【裁判字號】    89,台上,4345
【裁判日期】    890721
【裁判案由】    偽造有價證券
【裁判全文】
最高法院刑事判決                              八十九年度台上字第四三四五號
    上  訴  人  甲○○
    選任辯護人  吳春生律師
右上訴人因偽造有價證券案件，不服台灣高等法院高雄分院中華民國八十七年六月十
六日第二審判決（八十七年度上訴字第八九七號，起訴案號：台灣屏東地方法院檢察
署八十六年度偵字第五九五九號），提起上訴，本院判決如左：
    主  文
上訴駁回。
    理  由
按刑事訴訟法第三百七十七條規定，上訴於第三審法院，非以判決違背法令為理由，
不得為之。是提起第三審上訴，應以原判決違背法令為理由，係屬法定要件。如果上
訴理由狀並未依據卷內訴訟資料，具體指摘原判決不適用何種法則或如何適用不當，
或所指摘原判決違法情事，顯與法律規定得為第三審上訴理由之違法情形，不相適合
時，均應認其上訴為違背法律上之程式，予以駁回。本件原判決依憑上訴人甲○○於
檢察官偵查中及第一審審理時與原審調查時之自白，告訴人王新來、王江海、王新丁
之指訴，證人黃朝琴、楊帆遠之證言，卷附之系爭四張本票、三張支票、切結書、郵
局存證信函、抵押權設定契約書（均為影本）、起訴狀繕本等證據，認定上訴人有其
事實欄所載之犯行。對於上訴人在原審審理時，僅供承有持系爭票據向黃朝琴、楊帆
遠借款情事，而否認有在交付楊帆遠、黃朝琴之本票及支票與切結書上盜用或偽造王
新丁、王江海、王新來之印文等犯行，辯稱：伊委託黃朝琴、楊帆遠二人辦理向長治
鄉農會借款時，同時交付王新丁、王新來、王江海印章予黃朝琴、楊帆遠二人，系爭
支票、本票及切結書，可能係黃朝琴、楊帆遠二人見伊經濟情況不佳時，擅自以持有
之王新丁、王新來、王江海印章加蓋印文於其上，以確保債權等語，顯係卸責之詞，
不足採信；上訴人聲請將系爭切結書及四張本票送鑑定，欲證明王新丁印章確已交付
黃朝琴，由黃朝琴事後盜用加蓋於該切結書，並鑑定印文「質地」是否相同乙節，核
無必要，皆於理由欄詳加指駁及說明。因將第一審諭知有罪部分之判決撤銷（上訴人
被訴偽造王新丁、王新來、王江海名義之分管圖並持以行使部分，業經第一審判決另
行諭知無罪，檢察官未提起第二審上訴，已告確定），改判依想像競合犯及牽連犯從
一重仍論處上訴人連續意圖供行使之用，而偽造有價證券罪刑（處有期徒刑四年）。
上訴意旨略謂：上訴人於事實審迭次主張系爭切結書上末句「支票後面背書印章確實
由當事人所有」之文字，乃黃朝琴於上訴人簽名蓋章後，為確保其債權而於事後私自
添加，由此可證上訴人所為王新丁、王新來、王江海三人之印章確係上訴人委託黃朝
琴、楊帆遠二人辦理農會貸款時所交付，原審就此證據未加調查，又未依上訴人之聲
請送請鑑定，有應於審判期日調查之證據未予調查之違法；系爭切結書上保證人欄「
王新丁」之署押，既係由上訴人代為簽名，則黃朝琴、楊帆遠二人就王新丁、王新來
、王江海擔任四張系爭本票之共同發票人部分，必亦要求上訴人代為簽名，不可能僅
以蓋章為之，上訴人曾在原審提出上訴人另介紹友人陳玉葉向楊帆遠借款而由上訴人
與陳玉葉任共同發票人之本票為證，原審就此未詳加調查，所為心證又顯與事理有違
，為違背法令云云。惟查刑事訴訟法第三百七十九條第十款所稱應於審判期日調查之
證據，係指與待證事實有重要關係，在客觀上認為應行調查之證據而言；故事實審對
於證據之調查，其範圍並非漫無限制，必其證據與判斷待證事實之有無，具有直接必
要之關連性者，始足當之。上訴人於原審審理中，就系爭切結書，僅供認保證人欄下
之王新丁署押係由伊簽署，另辯稱：王新丁印章非伊所蓋，乃黃朝琴於事後私自填加
「支票後面背書印章確實由當事人所有」一句，再蓋上王新丁印章等語，並聲請將該
切結書及另系爭四張本票送請鑑定，以證明王新丁印文在「所有」字跡之上，並鑑定
本票上王新丁、王新來、王江海印文與上訴人印文「質地」是否相同。原判決於理由
欄一－(四)及四內，則就上訴人既已在該切結書「立書人」欄下自行簽名蓋章，又供認
在「保證人」欄簽署王新丁姓名，當無一併加蓋王新丁印章之理，而上訴人此部分之
辯解，已為黃朝琴所否認，苟黃朝琴持有王新丁印章而盜蓋於切結書上，必小必翼翼
，不留破綻，殊無貿然加蓋於文字上，故該王新丁印文縱在「所有」二字之上，亦僅
足以證明先書寫再蓋章，未能證明係黃朝琴所盜蓋，而對印文「質地」是否相同乙節
，僅能鑑定是否使用同一印泥而已，至該印文究係何人所加蓋，無法經由鑑定證明之
，況上訴人於檢察官偵查中，業已自白系爭本票上之王新來、王新丁、王江海印文係
其持印章所加蓋無訛，則其一併將王新來印章盜蓋於系爭切結書上，自合於常情，故
無依聲請送請鑑定必要，業已詳述其理由，則原審未為上開無益之調查，自無違法之
可言。另上訴人於第一審審理時，固曾提出與本件無涉之上訴人與陳玉葉共同簽發之
新台幣二十萬元本票影本一紙為證，然遍查原審卷宗，上訴人於原審審理中，未曾再
提出此張本票，亦無任何與此有關之有利主張，此部分上訴意旨，顯非依據卷內資料
執以指摘，且該張本票既與本件待證事實無涉，自不得執為上訴第三審之論據。至原
審依調查之卷證所得心證而為事實之判斷，已載明於原判決，從形式上觀察，與常情
事理尚無任何違背，上訴意旨，任憑個人意見，泛詞指為與事理有違，殊非適法之第
三審上訴理由。依上開說明，應認本件上訴為違背法律上之程式，予以駁回。
據上論結，應依刑事訴訟法第三百九十五條前段，判決如主文。
中      華      民      國    八十九    年      七      月    二十一    日
                              最高法院刑事第一庭
                                  審判長法官  施  文  仁
                                        法官  張  淳  淙
                                        法官  林  永  茂
                                        法官  蕭  仰  歸
                                        法官  林  秀  夫
      右正本證明與原本無異
                                              書  記  官
中      華      民      國    八十九    年      七      月    二十七    日


司法院資訊處製作；財團法人民間司法改革基金會備份。
